臺灣高等法院刑事判決　　　　　　　　95年度上訴字第4282號
上　訴　人　臺灣臺北地方法院檢察署檢察官
上　訴　人
即　被　告　乙○○
上列上訴人因被告違反毒品危害防制條例案件，不服臺灣臺北地
方法院95年度訴字第1042號，中華民國95年10月31日第一審判決
（起訴案號：臺灣臺北地方法院檢察署95年度毒偵字第922號、
1417號；移送併辦案號：臺灣板橋地方法院檢察署95年度毒偵字
第5115號、第6186號、第7416號、第7648號），提起上訴，本院
判決如下：
    主  文
原判決撤銷。
乙○○連續施用第一級毒品，累犯，處有期徒刑拾月。扣案第一
級毒品海洛因壹包（淨重一點零七公克）及含有第一級毒品海洛
因殘渣之注射針筒壹支均沒收銷燬之，扣案海洛因之外包裝袋壹
個（重零點五八公克）及不含殘渣之注射針筒支均沒收。
    事  實
一、乙○○曾因非法吸用化學合成麻醉藥品案件，經臺灣板橋地
    方法院以81年度易字第4215號刑事判決判處有期徒刑7 月確
    定，又因非法販賣化學合成麻醉藥品案件，經本院以82年度
    上訴字第882號刑事判決判處有期徒刑5年5月確定，並裁定
    上開二罪應合併執行有期徒刑5年7月，乙○○於民國82 年
    10月7日入監服刑，於84年1月28日縮短刑期假釋出監，於保
    護管束期間尚未屆滿前，再因非法吸用化學合成麻醉藥品案
    件，經臺灣板橋地方法院以86年度易字第4767號刑事判決判
    處有期徒刑7月確定，另因賭博案件，經臺灣板橋地方法院
    86年度易字第3811號刑事判決判處有期徒刑6月確定，復因
    轉讓禁藥安非他命、非法吸用安非他命案件，經臺灣板橋地
    方法院以87年度訴字第430號刑事判決判處有期徒刑7月、5
    月，應執行有期徒刑10月確定，乙○○遂於86年12月19日入
    監服刑及接續執行首開殘刑，嗣於89年7月27日再因縮短刑
    期假釋出監，保護管束期間於91年8月6日期滿而執行完畢在
    案。
二、乙○○因施用毒品案件，經臺灣板橋地方法院先以93年度毒
    聲字第1694號裁定送觀察、勒戒，因認有繼續施用毒品傾向
    ，再以93年度毒聲字第2149號裁定送強制戒治，嗣因執行強
    制戒治已逾6 月，且無繼續強制戒治之必要，而依毒品危害
    防制條例第23條第1 項規定，於94年8 月26日逕予釋放出所
    ，並經臺灣板橋地方法院檢察署檢察官以94年度戒毒偵字第
    317 號處分不起訴在案。
三、詎乙○○仍不知悔改，於前述有期徒刑執行完畢、強制戒治
    執行完畢後5年以內，復基於施用第一級毒品海洛因之概括
    犯意，先後於：（一）自95年2月間某日起至95年5月18日止
    ，在友人洪延和位於臺北市萬華區○○○路○段218巷12號50
    2室住處及臺北市萬華區○○○路○段131號2樓等地，以注射
    針筒注射靜脈或捲煙吸用之方式，連續施用第一級毒品海洛
    因多次。嗣於95年2月15日14時20分許及同年5月18日22 時
    40分許，為警分別在上開兩處施用地點查獲，共扣得海洛因
    1包（淨重1.07公克，空包裝重0.58公克）、含有海洛因殘
    渣之注射針筒1支及不含殘渣之注射針筒3支。（二）於95年
    6月25日為警查獲採尿前回溯二十六小時內某不詳時間，在
    臺北縣中和市○○路52號之1住處，施用第一級毒品海洛因
    ，為警在臺北縣中和市○○路30號查獲，經警採尿送驗查悉
    上情。
四、案經臺北市政府警察局萬華分局移請臺灣臺北地方法院檢察
    署檢察官偵查起訴及臺灣板橋地方法院檢察署檢察官移送併
    辦。
    理  由
一、認定事實所憑之證據及理由：
  (一)上開犯罪事實，業據被告乙○○迭於警詢時、原審及本院審
    理中坦承不諱，被告為警3次查獲後所採集之尿液，經以酵
    素免疫分析法初步檢驗、以氣相層析質譜儀確認檢驗結果，
    均呈嗎啡或鴉片類陽性反應無誤，此有臺灣檢驗科技股份有
    限公司濫用藥物檢驗報告、臺灣尖端先進生技醫藥股份有限
    公司濫用藥物檢驗報告共3份在卷可考（見甲○95年度毒偵
    字第922號二卷第62頁、原審卷第57頁、本院卷第32頁），
    按海洛因經注射入人體後，約80％於24小時內自尿液中排出
    ，尿液中能否驗出嗎啡陽性反應與其投與量、投與途徑、採
    尿時間、個人體質及檢驗方法之靈敏度有關，一般而言，人
    體代謝物嗎啡之平均可檢出時限約為26小時，業經行政院衛
    生署藥物食品檢驗局於81年9月8日以藥檢字第8114885號函
    示甚明，為本院職務上所已知之事實。據此足認本案被告確
    有施用海洛因之犯行。又被告為警查獲時，扣得白粉1包（
    淨重1.07公克，空包裝重0.58公克），經送法務部調查局以
    化學呈色法及氣相層析質儀分析法檢驗結果，確含第一級毒
    品海洛因成分，有法務部調查局鑑定通知書1紙附卷可稽（
    見原審卷第103頁），亦有該1包白粉扣案可佐（見甲○95年
    度毒偵字第922號卷二第21至24、26頁）。此外，被告為警
    查獲時，另扣得含有白粉殘渣之注射針筒1支及不含殘渣之
    注射針筒3支（甲○95年度毒偵字第922號卷二第21至24、26
    頁、95年度毒偵字第1417號卷二第15至18、21頁），其中含
    有白粉殘渣之注射針筒經臺北市政府警察局萬華分局以聯勤
    20 4廠製造之煙毒品檢驗A包試劑初步檢驗結果，確呈嗎啡
    、海洛因反應屬實，此有初步鑑驗報告單在卷足憑（見甲○
    95年度毒偵字第1417號卷二第20頁）。綜上所述，堪認被告
    供述其於上開期間施用第一級毒品海洛因多次之任意性自白
    ，與事實相符，可以採信。
  (二)再查被告前因施用毒品案件，經臺灣板橋地方法院以93年度
    毒聲字第1694號裁定送觀察、勒戒，因認有繼續施用毒品傾
    向，再以93年度毒聲字第2149號裁定送強制戒治，嗣因執行
    強制戒治已逾6 月，且無繼續強制戒治之必要，而依毒品危
    害防制條例第23條第1 項規定，於94年8 月26日逕予釋放出
    所，並經臺灣板橋地方法院檢察署檢察官以94年度戒毒偵字
    第317號處分不起訴在案等情，亦有本院被告前案紀錄表在
    卷足參，是被告於前次強制戒治執行完畢釋放後5年內再犯
    本件施用毒品之罪，亦可認定。
  (三)綜上，本案事證明確，被告確有施用第一級毒品海洛因多次
    之犯行，洵堪認定，應予依法論罪科刑。
二、論罪科刑之依據：
  (一)核被告所為，係犯毒品危害防制條例第10條第1 項施用第一
    級毒品海洛因之罪。其持有第一級毒品之低度行為為施用毒
    品之高度行為所吸收，不另論罪。被告先後多次施用第一級
    毒品，時間緊接，犯罪手法相同，觸犯構成要件相同之罪，
    顯係基於概括犯意反覆為之，屬連續犯。被告行為後，刑法
    第56條連續犯之規定，業於94年2月2日修正公布刪除，並於
    95年7月1日施行，則被告之犯行，因行為後新法業已刪除連
    續犯之規定，此刪除雖非犯罪構成要件之變更，但顯已影響
    行為人刑罰之法律效果，自屬法律有變更，依新法第2條第1
    項規定，比較新、舊法之結果，仍應適用較有利被告之行為
    時法律即舊法論以連續犯（最高法院95年第8次刑事庭會議
    決議參照）。是被告應論以連續施用第一級毒品罪，並加重
    其刑。又被告於95年6月25日施用第一級毒品部分（即臺灣
    板橋地方法院檢察署95年度毒偵字第7648號移送併辦部分）
    ，雖未據檢察官起訴，惟與已起訴部分有連續犯之裁判上一
    罪關係，為起訴效力所及，基於審判不可分原則，依法自應
    併予審理。又查，被告曾因非法吸用化學合成麻醉藥品案件
    ，經臺灣板橋地方法院以81年度易字第4215號刑事判決判處
    有期徒刑7月確定，又因非法販賣化學合成麻醉藥品案件，
    經本院以82年度上訴字第882號刑事判決判處有期徒刑5年5
    月確定，並裁定上開二罪應合併執行有期徒刑5年7月，被告
    於82年10月7日入監服刑，於84年1月28日縮短刑期假釋出監
    ，於保護管束期間尚未屆滿前，再因非法吸用化學合成麻醉
    藥品案件，經臺灣板橋地方法院以86年度易字第4767號刑事
    判決判處有期徒刑7月確定，另因賭博案件，經臺灣板橋地
    方法院86年度易字第3811號刑事判決判處有期徒刑6月確定
    ，復因轉讓禁藥安非他命、非法吸用安非他命案件，經臺灣
    板橋地方法院以87年度訴字第430號刑事判決判處有期徒刑7
    月、5月，應執行有期徒刑10月確定，被告遂於86年12 月19
    日入監服刑及接續執行首開殘刑，嗣於89年7月27日再因縮
    短刑期假釋出監，保護管束期間於91年8月6日期滿而執行完
    畢在案等事實，亦有本院被告前案紀錄表足憑，其於受有期
    徒刑之執行完畢後，5年內再故意犯本件有期徒刑以上之罪
    ，不論依修正前之刑法第47條，或修正後之刑法第47條第1
    項之規定，均構成累犯，對被告而言並無有利或不利之情形
    ，依修正後刑法第2條第1項前段之規定，應依修正前之刑法
    第47條規定論以累犯，並遞加重其刑。
  (二)原審認被告罪證明確，據予論科，固非無見。惟查（一）原
    判決未依連續犯論處，自有未當。（二）被告另於95年7 月
    18日（即臺灣板橋地方法院檢察署95年度毒偵字第5115號移
    送併辦部分）及95年9月1日（即臺灣板橋地方法院檢察署95
    年度毒偵字第6186號移送併辦部分），施用第一級毒品部分
    ，並無集合犯之適用，而連續犯之規定，業經修法刪除，自
    95年7月1日起刑法採一罪一罰，原審遽予審理併案判決，即
    有未合。（三）原審未及審酌95年6月25日施用第一級毒品
    海洛因之犯行，亦有未合。檢察官及被告執以提起上訴指摘
    原判決不當，為有理由，自應由本院將原判決予以撤銷改判
    。爰審酌被告前有多次施爰審酌被告曾有多次毒品前科紀錄
    ，素行非佳，毒品危害防制條例施行後，經送觀察勒戒、強
    制戒治執行完畢，仍不知悔悟，且施用毒品非但戕害自己身
    心，亦可能因此危害社會秩序，惟念被告犯罪後坦承犯行，
    庭訊時態度良好，表示已有戒癮之決心，尚有年邁病弱之父
    母待其扶養等一切情狀，量處如主文第2項所示之刑，以示
    懲儆。
  (三)末查，扣案之白粉1包（淨重1.07公克）及含有白粉殘渣之
    注射針筒1支，經送驗結果確含毒品危害防制條例第2條第2
    項第1款所定第一級毒品海洛因成分，業如前述，爰依毒品
    危害防制條例第18條第1項前段之規定，均沒收銷燬之。至
    上開毒品之外包裝袋1個（重0.58公克）及不含海洛因殘渣
    之注射針筒3支，為被告所有供其施用海洛因時所用之物（
    但尚非專供施用毒品之器具），為被告供述在卷，併依修正
    前刑法第38條第1項第2款（刑法第38條雖亦修正，但該條第
    1條第2款並未修正。至於第3項將第1項第2款得沒收之物，
    由屬於「犯人」為限，修正為屬於「犯罪行為人」為限，僅
    屬用語之明確化，含義仍屬相同，故無因法律變更而比較新
    舊法之問題），予以宣告沒收。
三、臺灣板橋地方法院檢察署95年度毒偵字第7416號併辦意旨略
    以：「被告基於施用第1級毒品海洛因之犯意，於95年10月
    31日12時許，在臺北縣中和市○○路52號之1住處，施用海
    洛因1次，嗣於同日18時50分許，為警於臺北縣中和市○○
    路52號前查獲。被告上開施用第1級毒品海洛因之犯行，與
    前案施用第1級毒品之犯行，屬於包括一罪之實質上一罪關
    係，為法律上之同一案件，爰移請併案審理」云云。惟查該
    併辦部分，並非包括一罪，亦無集合犯之適用，而連續犯之
    規定，業經修法刪除，自95年7月1日起刑法採一罪一罰，是
    本件移請併案審理之犯行，係95年7月1日以後所犯，與起訴
    部分並無連續犯裁判上一罪關係，本院無法併予審理，應連
    同前述同署95年度偵字第5115號、6186號，一併退回移送機
    關另為適當之處理。
據上論斷，應依刑事訴訟法第369條第1項前段、第364條、第299
條第1項前段，毒品危害防制條例第10條第1項、第18條第1項前
段，刑法第11條前段、第2條第1項前段、修正前刑法第56條、第
47條第1項、第38條第1項第2款，判決如主文。
本案經檢察官張啟彬到庭執行職務。
中　　華　　民　　國　　96　　年　　1　　月　　 10　　日
　　　　　　　　　刑事第十六庭審判長法　官  葉騰瑞
　　　　　　　　　　　　　　　　    法　官  趙功恆
　　　　　　　 　 　　　　　　　　　法　官  莊明彰
以上正本證明與原本無異。
如不服本判決，應於收受送達後十日內向本院提出上訴書狀，其
未敘述上訴之理由者並得於提起上訴後十日內向本院補提理由書
（均須按他造當事人之人數附繕本）。
                                    書記官  周素秋
中　　華　　民　　國　　96　　年　　1 　　月　　10　　日
附錄：本案論罪科刑法條全文
毒品危害防制條例第10條
施用第一級毒品者，處6月以上5年以下有期徒刑。
施用第二級毒品者，處3年以下有期徒刑。
